【裁判字號】    98,抗,564
【裁判日期】    981109
【裁判案由】    撤銷假扣押
【裁判全文】
臺灣高等法院臺中分院民事裁定  98年度抗字第564號
抗  告  人  甲○○
相  對  人  乙○○
上列當事人等間撤銷假扣押事件，抗告人對於台灣彰化地方法院
於民國98年9月16日所為98年度裁全字第2173號裁定提起抗告，
本院裁定如下:
        主    文
抗告駁回。
抗告程序費用由抗告人負擔。
        理    由
一、本件抗告人聲請及抗告意旨略以：相對人對抗告人聲請假扣
    押裁定事件，固經原審法院以98年度裁全字第695號（抗告
    人書狀誤載為975號）裁定准許，惟抗告人已聲請原審法院
    命債權人限期起訴，並經原審98年4月13日以98年裁全字第
    975號裁定准許，但相對人迄今未就金錢債務之本訴為起訴
    ，原裁定所認相對人已起訴依據之附帶民事訴訟，係與假扣
    押無關之侵權行為訴訟，非假扣押之本案訴訟。再者，相對
    人對抗告人及第三人吳寬輝所為偽造文書等刑事訴追已經台
    灣南投地方法院檢察署檢察官以98年度偵字第387號不起訴
    處分書為不起訴處分、刑事附帶民事訴訟亦經駁回，故原裁
    定即有不當，求予廢棄改判等語。
二、按本案尚未繫屬者，命假扣押之法院應依債務人之聲請命債
    權人於一定期間內起訴。債權人不於前項期間內起訴，債務
    人得聲請命假扣押之法院撤銷假扣押裁定。民事訴訟法第52
    9條第l項、第3項分別定有明文。又債權人於限期起訴之裁
    定期間內於刑事訴訟程序提起附帶民事訴訟，此種附帶民事
    訴訟旨在確定其私權存在，取得給付之確定判決，苟債權人
    聲請假扣押之原因事實與此附帶民事訴訟之原因事實相同，
    此附帶民事訴訟即與民事訴訟法第529條第l項規定之起訴意
    義相同，債務人自不得以債權人未於期間內起訴為由而聲請
    撤銷假扣押裁定。最高法院著有69年台抗字第503號裁定足
    稽。本件相對人對抗告人聲請假扣押係以抗告人與第三人吳
    寬輝共同以偽造文書之方式幫助第三人劉四景詐欺相對人，
    致生損害於相對人為由，有調閱之台灣彰化地方法院98年度
    裁全字第695號卷足稽。此係就相對人之侵權行為損害賠償
    請求權為主張。相對人復於告訴劉四景、吳寬輝偽造有價証
    券等案件中提起刑事附帶民事訴訟，有台灣南投地方法院98
    年度附民字第15號判決、97年度訴字第1069號刑事判決足稽
    。足見本件相對人聲請假扣押之原因事實與附帶民事訴訟之
    原因事實相同，稽諸前揭說明，洵堪認相對人已依法院之命
    令而提起本案訴訟。抗告人徒以所限期起訴之本訴應係債權
    人以債務人負欠其金錢債務未清償者，相對人所提附帶民事
    訴訟係對於第三人吳寬輝、劉四景間之損害賠償事件，與本
    件假扣押事件無關云云，而指摘原裁定不當，即係誤解法令
    ，不足為取。
三、至抗告人另以債務人所提出之刑事附帶民事訴訟及偽造文書
    之刑事訴訟，均經原審法院駁回或為不起訴處分，故相對人
    對抗告人所為假扣押行為實無理由等語。然查，本件駁回相
    對人之訴之附帶民事訴訟判決，尚未確定，有公務電話查詢
    紀錄表附卷足稽，自難認有民事訴訟法第530條所定之假扣
    押原因消滅或債權人受本案敗訴判決確定之得撤銷假扣押原
    因。況假扣押係為保全本案訴訟之執行，本案之請求權是否
    存在，仍待本案判決確定，始得判斷債權人有無債權存在，
    抗告人於本案訴訟之附帶民事訴訟判決未確定前謂假扣押無
    理由，亦非足取。從而，原裁定以抗告人聲請撤銷假扣押裁
    定，尚非有據而駁回抗告人之聲請，自屬有理，抗告人仍執
    前詞指摘原裁定不當，求予廢棄，自非有理，應予駁回。
四、本件抗告為無理由，依民事訴訟法第495條之l第l項、第449
    條第l項、第95條、第78條，裁定如主文。
中    華    民    國    98    年    11    月    9     日
                民事第六庭    審判長法  官  袁再興
                                    法  官  陳賢慧
                                    法  官  吳惠郁
以上正本係照原本作成。
不得再抗告。
                                    書記官  周巧屏
中    華    民    國    98    年    11    月    9     日
                                                      Ｓ


司法院資訊處製作；財團法人民間司法改革基金會備份。
